【裁判字號】    97,訴,678
【裁判日期】    980225
【裁判案由】    返還不當得利
【裁判全文】
臺灣新竹地方法院民事判決               97年度訴字第678號
    原      告  乙○○
    被      告  曾金富
上列當事人間給付價金等事件，本院於民國98年2月11日辯論終
結，判決如下：
    主  文
原告之訴駁回。
訴訟費用新臺幣捌仟捌佰壹拾元由原告負擔。
    事實及理由
壹、原告起訴主張：
一、原告於民國（下同）87年間向被告借款新臺幣（下同）1,00
    0,000元，為償還借款而將新竹市○○路○○段565、559、
    560地號土地（下稱系爭土地）出售予被告，並登記在被告
    之妻陳鶴名下。兩造約定價款每坪110,000元，增值稅各付
    1/2，總價款4, 373,600元，被告支付二期共4,131,957元，
    被告並自承已付3,200,000元即第一期於86年底以原債務
    1,000,000元和付現金1,000,000元合計2,000,000元。第二
    期87年1月20日在代書處蓋章後兩造至新竹三信提款1,
    000,000元及辦理塗銷和繳增值稅1,131,957元。第二次價款
    名義上要給2,000,000元，但包含塗銷及稅金，故兩次共付
    款4,131,957元，尚欠尾款241,643元，當時向被告要求付
    1/2之增值稅及尾款，被告卻表示已付200多萬元，改日再算
    。
二、後因原告車禍直至96年向被告要求增值稅，被告竟騙稱免繳
    增值稅，經再三追討，被告始出拿出二紙繳稅資料偽稱稅款
    ，惡意隱瞞另一張，惟因87年1月20日共繳3筆，誤差太大，
    但被告仍推拖不辦，原告經由地政事務所調卷始查獲另一紙
    稅單。按一般市價高於公告地價數倍，當時公告現值8萬餘
    元，雙方以每坪110,000元及增值稅3萬餘元，完稅後才值7
    萬餘元，故雙方協議增值稅1,311,957元各付1/2，伊自價金
    中扣除，所以被告應給付565,978元。
三、被告於價金未付清前竟將系爭土地轉售他人，並要原告自行
    找該人處理，且表示尚有200多萬元未拿到。又2,000,000
    元之支票代書拿去，第一時間有向被告要，被告說以後結帳
    再算，增值稅之稅單原本都在被告處。稅金若能繳就不會賣
    地給被告，在契約書第3條第2項、第3項有說明，2,000,
    000元要付稅金及塗銷之用。最後一次去代書事務所時被告
    未到，代書說先寫好，契約書最後一頁有附約，寫有被告尚
    需給付多少錢給伊，但現在未看到，因搬家，伊之契約書原
    本不知弄到何處，提出之契約書是調卷影印的。至於偵查均
    是被告單方面所述。雙方協議1月5日要先準備2,000,000元
    繳稅金，但從被告三信存摺之往來明細可知被告在5、6日各
    存1,000,000元，增值稅100多萬元就是從這2,000,0 00元中
    轉出來。卷附買賣契約之支票伊未去提示，伊不知道，說是
    現金買賣，但支票有看過，代書在保管未給伊。爰依買賣契
    約起訴請求被告給付價金242,643元、增值稅565,97 8元及
    遲延利息云云。
貳、被告則以系爭土地增值稅是伊繳交的，一切依照契約履行，
    房屋及土地尾款也已經付清，否則原告為何會簽名。合約書
    87年1月5日付了2,000,000元，87年1月10日付700,000元，
    87年7月21日付675,800元。另在訂約時交了訂金1,00 0,000
    元，所以總共是4,375,800元。增值稅是兩造一起去繳納的
    ，是1月20日從伊三信的帳戶裡面扣繳的，不是1月5日扣的
    ，1月6日付1,000,000元，1月20日付700,000元，原告付的
    一半增值稅是由價金扣除。2,000,000元是給原告的第二次
    款項，是用何種支票忘記了，反正原告有簽名蓋章，原告之
    前告伊背信，說稅金是原告繳納的，原告之前要跟伊拿稅金
    繳納單，伊不知道為何原告要，稅金是伊繳納的等語而請求
    駁回原告之訴，若受不利判決願供擔保，請准宣告免假執行
    。
、本院之判斷﹕
一、程序方面﹕按訴狀送達後，原告不得將原訴變更或追加，但
    請求之基礎事實同一，或被告於訴之變更或追加無異議而為
    本案言詞辯論者，不在此限或視為同意變更或追加，民事訴
    訟法第255條第1項第2款、第3項定有明文。查本件原告起訴
    時，所主張之訴訟標的為不當得利，後於本院言詞辯論時，
    陳明係請求給付買賣價金及請求履行契約，有民事起訴狀及
    本院97年11月19日言詞辯論筆錄可稽。依原告起訴狀所載原
    因事實及言詞辯論時所述事項，其請求之基礎事實均同一，
    且被告對原告變更之主張未為異議而為本案辯論，依前揭說
    明，應予准許。
二、實體方面﹕
    （一）原告主張之事實雖據提出錄音帶一捲、錄音譯文三紙
          、87年1月20日土地增值稅繳款書三紙、地籍圖謄本
          、土地登記申請書、規費收費通知書、買賣所有權移
          轉契約書、同意書、新竹市政府工局簡便行文表、印
          鑑證明、土地所有權狀、戶籍謄本（以上均為影本）
          為證，惟被告以前詞置辯，經本院協同到庭之兩造整
          理並經是認本件兩造均不爭執簽訂卷附買契約書，而
          本件之爭點為﹕１、卷附買賣契約書是否還有最後一
          頁。２、本件買賣價款是否全部付清。３、本件增值
          稅是否已由被告全數繳納。
    （二）經查原告收受被告就系爭土地繳交之價金，除87年1
          月5日第二期款2,000,000元外，其餘部分均自承在卷
          ，原告雖提出錄音帶欲證明被告承認只付3,200,00 0
          元，惟依原告所提譯文內容觀之，係原告陳稱就系爭
          土地價金被告付款3,200,000元，被告則以「忘了」
          、「稅金有繳」、「資料交出去」等話語回覆，有譯
          文三紙足參。是原告此部分主張，尚難採信。
    （三）復查卷附買賣契約影本與被告當庭所提之原本相符，
          業經當庭勘驗屬實（見本院98年2月11日言詞辯論筆
          錄），並無原告所述另有附頁一紙，被告對此亦予以
          否認，再以買賣契約書最後頁與所附86年12月31日發
          票日之支票之騎縫章觀之，亦無不連貫之處，則原告
          所述另有附頁記載被告尚須給付原告之數額，即屬可
          疑。況買賣契約書後就系爭土地價金之給付已載明「
          87年元月5日收訖新台幣貳佰萬元正是實（不另立收
          據）支票如後列。87年元月10日收訖新台幣柒拾萬元
          正是實（不另立收據）。87年7月21日收訖新台幣陸
          拾柒萬伍仟捌佰元正是實（不另立收據）現金」。既
          已載明「收訖」及「不另立收據」，並就支票之內容
          影印附於本件買賣契約之後，又何需另立一紙被告未
          給付價金數額之附頁，而原告就此有利於己之事項未
          能舉證以實，所為主張，自難信實。
    （四）再查就第二期款部分，原告雖稱被告在新竹三信之帳
          戶內於87年1月5日及87年1月6日各匯入2,000,00 0元
          ，增值稅即係從此二筆金額中轉出，被告並未給付價
          金2,000,000元云云，惟第二期款係以支票給付，此
          觀之買賣契約書及後附三紙票號OC0000000、OC
          0000000、OC0000000號支票自明，原告亦不否認見過
          按稱支票者，謂發票人簽發一定之金額，委託金融業
          者於見票時，無條件支付與受款人或執票人之票據，
          票據法第4條第1項定有明文。而票據為特定當事人間
          之支付手段，輾轉流通於社會公眾，具有通貨之作用
          ，故被告業已簽發三紙支票以為系爭土地之價金，並
          已交付，即可認其已履行給付價金之義務。至於原告
          是否為提示，此為原告權利之行使，尚難以原告未為
          提示即認被告此部分之價金未為給付。另原告陳稱支
          票為代書拿去，此屬原告與該名代書間之糾葛，與被
          告無涉，亦難作為被告未給付價款之證明，是被告辯
          稱系爭土地之買賣價金已支付完畢，尚揕採信。
    （五）末查增值稅部分，依兩造約定係各負擔1/2，此為兩
          造所是認，復有買賣契約可據，並據證人即辦理系爭
          土地所有權移轉登記之代書甲○○到庭證述屬實（見
          本院97年12月29日言詞辯論筆錄）。而增值稅1,131,
          957元係自被告在新竹市第三信用合作社之帳戶轉帳
          繳交乙節，有存摺明細、取款憑條、收入傳票附卷可
          證，是此增值稅係由被告全額繳交，可堪認定。被告
          既已繳交超過兩造約定應負擔之增值稅數額，則原告
          請求被告給付系爭土地增值稅之1/2即565,978元，即
          屬無據。
    （六）綜上，被告已付清系爭土地之價款，並已全額繳交系
          爭土地之增值稅，從而，原告請求被告給付價金242,
          643元及增值稅565,978元及遲延利息，即無理由，應
          予駁回。
肆、本件事證已臻明確，兩造其餘主張及陳述，經審酌與判決結
    果尚不生影響，均不另論述，併予敘明。
伍、依民事訴訟法第87條第1項，於為判決時酌定原告應負擔之
    訴訟費用額為8,810元（此為裁判費）。
陸、據上論結，本件原告之訴無理由，依民事訴訟法第78條，判
    決如主文。
中    華    民    國    98    年    2     月    25    日
                  民事第二庭    法  官  盧玉潤
以上正本係照原本作成。
如對本判決上訴，須於判決送達後20日內向本院提出上訴狀。
                                書記官  謝國聖
中    華    民    國    98    年    2     月    25    日


司法院資訊處製作；財團法人民間司法改革基金會備份。
